臺灣高等法院高雄分院刑事判決　　　　99年度上易字第1035號
上　訴　人
即　被　告　黃家慶
上列上訴人因竊盜案件，不服臺灣高雄地方法院99年度易字第10
69號中華民國99年8 月30日第一審判決（起訴案號：臺灣高雄地
方法院檢察署99年度偵字第16019 號），提起上訴，本院判決如
下：
     主  文
上訴駁回。
    事  實
一、黃家慶與蘇振三（業經原審判決確定）共同意圖為自己不法
    之所有，基於竊盜之犯意聯絡，分別為下列行為：
  (一)99年4 月15日11時53分許，由黃家慶駕駛其母親黃陳月鳳（
    業經不起訴處分）所有之車牌號碼E3-8322 號自用小貨車搭
    載蘇振三，一同至高雄縣橋頭鄉○○○路100 號「橋星大樓
    」前，2 人共同徒手將陳素珠、洪慧靜、陳振鎰、蔡木琦及
    一不詳所有人等人所有（各人所失竊之腳踏車數量、廠牌、
    價值等詳如附表一所示）、停放於該大樓騎樓下之腳踏車共
    計6 輛，搬運至上開自用小貨車上竊取得手後，旋即將該6
    輛腳踏車載往由方建元（涉嫌贓物罪部分另案由臺灣高雄地
    方法院檢察署檢察官偵辦中）所經營、位在高雄市○○區○
    ○路與大學五十街交岔口處之「勇伯企業社」資源回收場，
    以每輛腳踏車新臺幣（下同）100 元之價格販售與方建元，
    共得款600 元。
  (二)同日12時35分許，黃家慶復駕駛上開自用小貨車搭載蘇振三
    ，一同至高雄市○○區○○路886 巷45號「甲上大樓」前，
    2 人共同徒手將郭寶珠、鄭惠娟2 人所有（各人所失竊之腳
    踏車數量、廠牌、價值等詳如附表二所示）、停放於該大樓
    騎樓下之腳踏車共計3 輛，搬運至上開自用小貨車上，並準
    備繼續竊取其他停放於該處之腳踏車時，為甲上大樓值班管
    理員郭文賢發覺並向前質問，黃家慶遂急忙駕車搭載蘇振三
    離去，而竊得如附表二所示之3 輛腳踏車得手，嗣黃家慶將
    其中郭寶珠所有之腳踏車以1,000 元之代價轉售與蘇振三使
    用（尚未收使價金），另2 輛鄭惠娟所有之腳踏車則由黃家
    慶處理而不知去向。
  (三)同日14時20分許，黃家慶再駕駛上開自用小貨車搭載蘇振三
    ，一同至高雄縣燕巢鄉○○路96號前之鐵皮屋，由蘇振三在
    旁把風，黃家慶徒手竊取吳武宗所有之不鏽鋼製儲水塔，並
    將該儲水塔搬運至上開自用小貨車上而竊取得手，旋即將該
    儲水塔載往前揭「勇伯企業社」資源回收場變賣得款900 元
    。嗣為警經調閱「橋星大樓」、「甲上大樓」之監視錄影器
    畫面，循線於99年4 月16日19時40分許，在黃家慶位於高雄
    縣橋頭鄉○○路六合巷32號住處前查獲由蘇振三騎乘前來之
    上開郭寶珠遭竊之腳踏車，始悉上情。
二、案經高雄市政府警察局楠梓分局移送臺灣高雄地方法院檢察
    署檢察官偵查起訴。
    理  由
壹、證據能力部分：
    按被告以外之人於審判外之陳述，雖不符刑事訴訟法第159
    條之1 至第159 條之4 之規定，而經當事人於審判程序同意
    作為證據，法院審酌該言詞陳述或書面陳述作成時之情況，
    認為適當者，亦得為證據，刑事訴訟法第159 條之5 第1 項
    定有明文。查本判決所引用據以認定事實之傳聞證據，檢察
    官及被告黃家慶均知該等證據資料為傳聞證據，且於本院審
    理時均表示同意作為證據，本院審酌該等證據資料製作時之
    情況，查無違法不當及證明力明顯過低之瑕疵，且與待證事
    實具有關聯性，認為以之作為證據應屬適當，揆諸前開法律
    規定與說明，認俱得為證據。
貳、實體部分：
一、訊據被告黃家慶固坦承伊與蘇振三共同至「橋星大樓」搬取
    腳踏車6台，並至勇伯資源回收廠出售之事實，惟矢口否認
    有何上開犯行，辯稱：伊沒有偷取「橋星大樓」的腳踏車，
    那是伊之前經營資源回收結束營業，才在該處寄放破舊腳踏
    車；伊不知道上開自用小貨車為何會在「甲上大樓」現場，
    伊也沒有到達該現場；鐵皮屋的儲水塔不是伊偷的云云。經
    查：
  (一)被告上開共同竊盜犯行，業據同案被告即共犯蘇振三於警詢
    、偵查及原審審理時供述在卷，並有證人即被害人陳素珠、
    洪慧靜、陳振鎰、蔡木琦、郭寶珠、鄭惠娟、吳武宗、甲上
    大樓管理員郭文賢、勇伯企業社負責人方建元於警詢或原審
    審理時之證述在卷可稽，並有高雄市政府警察局楠梓分局加
    昌派出所扣押筆錄、扣押物品目錄表、扣押現場照片、贓物
    認領保管單、「橋星大樓」及「甲上大樓」監視器翻拍照片
    、現場查證照片、勇伯企業社營利事業登記證、收受物品登
    記表附卷為憑（見警二卷第36～39、41～46頁，警一卷第58
    ～70、77、78頁），自堪認定。
  (二)被告固以上開情詞抗辯，然查：
  1.被告駕駛前開自用小貨車搭載同案被告蘇振三一同前往上址
    「橋星大樓」處，並在該大樓騎樓載運6 輛腳踏車離去等事
    實，已為被告黃家慶所自承在卷（本院卷第45頁），且證人
    即同案被告蘇振三於原審審理時證稱：99年4 月16日在黃家
    慶家被警察查獲那台腳踏車，是伊與黃家慶一起去偷牽的，
    那台腳踏車黃家慶說要賣伊1,000 元；99年4 月15日伊去黃
    家慶家要幫他媽媽的忙，10點多時黃家慶就講說我們出去走
    一走，就開小貨車載伊到「橋星大樓」，黃家慶就去搬腳踏
    車，伊就去幫忙搬；黃家慶沒有說要搬幾台，他搬伊就搬，
    他說搬什麼，伊就搬什麼；沒有要搬的都是比較舊的，要搬
    的腳踏車有上鎖，伊就把輪子拉起來搬到車子裡面；當天中
    午伊與黃家慶前往勇伯企業社賣6 輛腳踏車，因為黃家慶沒
    有帶證件，所以由伊拿證件做登記；賣完腳踏車後，黃家慶
    駕駛車牌號碼E3-8322 號小貨車載伊去高雄市「甲上大樓」
    ，在該處總共偷了3 台腳踏車，黃家慶有與伊一起搬，其中
    有1 台後來是伊在使用，另外2 台在何處要問黃家慶；之後
    下午2 時許，黃家慶載伊一起去高雄縣燕巢鄉○○路96號鐵
    皮屋處，黃家慶叫伊在該處把風，黃家慶自己去搬儲水塔；
    儲水塔原先是直接放在地上，1 個人可以搬起來，伊沒有看
    到黃家慶有使用工具；後來黃家慶將儲水塔拿去回收那邊賣
    等語（見原審易字卷第10 7～113 頁）明確，又蘇振三對於
    上開犯行業均已坦承在卷，復經具結作證，且其與被告黃家
    慶間並無仇隙，況依其陳述，被告黃家慶將其中1 輛竊得之
    腳踏車以1,000 元代價出售與伊，尚未付款被告黃家慶即讓
    其使用，是以證人蘇振三理應無設詞攀誣被告黃家慶之情形
    。從而，證人蘇振三上開證述，應堪採信。
  2.證人即「甲上大樓」管理員郭文賢於原審審理時證稱：99年
    4 月15日中午伊在吃飯時，看到1 部車子停放著，有2 個人
    在搬運腳踏車，且該2 人不是該棟大樓的住戶，伊覺得懷疑
    ，就跑過去問；該2 人就是在庭的2 位被告蘇振三、黃家慶
    ；被告蘇振三看得很清楚，另一個人有戴口罩，看起來與被
    告黃家慶有點像；當天伊質問被告蘇振三時，戴口罩的人站
    在旁邊，就馬上準備上車開車要走，是戴口罩的人開車走；
    伊質問當時，車上已經有3 輛腳踏車，伊問了之後，他們就
    沒有再搬上去了等語（見原審易字卷第113 ～115 頁），核
    與其於警詢、偵查中所述相符，其並於警詢時指認被告黃家
    慶之照片，肯認另一名戴口罩之竊嫌即為被告黃家慶，復業
    經具結作證擔保證言之可信性，是證人郭文賢上開所述，堪
    予採信。
  3.證人即勇伯企業社負責人方建元於原審審理時證稱：99年4
    月15日被告蘇振三、黃家慶有到伊經營的資源回收場販售腳
    踏車及不鏽鋼儲水塔；腳踏車約是在中午時販賣，當時伊是
    與被告黃家慶洽談，他說腳踏車是幫忙清大樓來的，伊等說
    要登記證件，被告黃家慶說他沒帶，被告蘇振三說他有帶，
    就拿證件給伊女朋友登記；被告2 人總共賣了6 台腳踏車，
    1 台100 元，伊將600 元交給被告黃家慶；當天第2 次是下
    午4 點多時，被告黃家慶自己來跟伊談賣儲水塔的事情，伊
    依照時價以秤重計價，賣了900 元，錢交被告黃家慶；該儲
    水塔的重量伊忘記了，但1 個人可以搬動；該次被告黃家慶
    說早上有來登記過，該儲水塔也是清理大樓載出來賣的，說
    還未載完，還會再過來，所以這次沒有另外登記等語（見原
    審易字卷第115 頁背面、第118 頁），亦與其與警詢中所述
    一致，並有勇伯企業社收受物品舊貨五金登記表附卷可佐（
    見警一卷第78頁，其上已登記99年4 月15日收受蘇振三腳踏
    車水塔之旨），足徵被告黃家慶與蘇振三確實有於99年4 月
    15 日 分別販售6 輛腳踏車及1 個不鏽鋼儲水塔與證人方建
    元。
  4.被告黃家慶雖另辯稱：伊與被告蘇振三在上址「橋星大樓」
    搬運如附表一所示之6 輛腳踏車為伊之前做資源回收時所收
    ，因無處可放，所以伊於98年12月底放置在「橋星大樓」騎
    樓；伊住的地方離「橋星大樓」約300 公尺云云（見原審易
    字卷第123 頁，警一卷第9 、10頁），果若如此，當證人方
    建元詢問其腳踏車來源時，其即應表示為其回收所得，而非
    佯稱係清理大樓所得；又如被告黃家慶所稱，其既於98年12
    月底即回收該些腳踏車，且住處離「橋星大樓」甚近，衡情
    應及早將其回收之腳踏車處理變賣，以尋得好價格，豈有任
    憑放置他處4 月有餘，期間均未搬運處理，且另需擔負腳踏
    車遺失之風險，所為顯悖於常情；此外，被告黃家慶亦無法
    提出任何可資證明其所搬運之腳踏車為其資源回收所得之物
    ，從而，被告黃家慶上開所辯，應屬犯後卸責之詞，難以採
    信。
  5.再蘇振三於甲上大樓行竊時，確係於99年4 月15日12時35分
    無誤，業經本院核閱卷內錄影監視翻拍相片無誤（警二卷第
    43-44 頁），觀諸卷內蘇振三與被告於同日11時53分許在橋
    星大樓搬運腳踏車之監視錄影翻拍相片（警一卷第59頁），
    蘇振三均係著白色無袖內衣，衣著相同，當係緊接之行竊行
    為，再參以高雄市楠梓區與高雄縣橋頭鄉○○鄰○鎮○路途
    不遠，上開兩地竊盜行為之間隔，並非車行時間所不能，被
    告辯稱蘇振三不可能於同日再至甲上大樓行竊，而係99年4
    月16日另與他人共犯云云，自無足取。
  6.證人即被告之母黃陳月鳳亦證稱車牌號碼E3-8322 號自用小
    貨車為其所有，但大部分由被告黃家慶使用等語（見警一卷
    第24頁），證人即被告黃家慶友人吳建樑並證稱其於99年3
    月23日之後即無向被告黃家慶借用上開小貨車等語（見警二
    卷第30頁），又佐以被告黃家慶申辦使用之門號0000000000
    號行動電話通聯調閱查詢單所示（見警一卷第55～57頁），
    其於99年4 月15日13時10分許基地台在高雄縣橋頭鄉○○路
    201 號4 樓、同日14時17分基地台在高雄縣燕巢鄉○○路59
    號11樓（警一卷第56頁），均與上開犯罪地點相符，是被告
    黃家慶辯稱其無前往甲上大樓及燕巢鄉○○路96號前之鐵皮
    屋之辯詞，顯與事實不符。而上開通聯紀錄係以被告000000
    0000號行動電話為查詢對象，其所指通話基地台自亦指被告
    持用之行動電話，並非受話人，是被告另以其女友住於楠梓
    區，伊與女友通話有基地台收訊亦屬正常云云，亦不可採。
    此外，復有上開高雄市政府警察局楠梓分局加昌派出所扣押
    筆錄、扣押物品目錄表、扣押現場照片、贓物認領保管單、
    「橋星大樓」及「甲上大樓」監視器翻拍照片、現場查證照
    片在卷可參，益徵被告黃家慶當日應有駕駛上開自用小貨車
    搭載同案被告蘇振三，並一同前往上述犯罪地點，分別竊取
    附表一、二所示之腳踏車及儲水塔1 個等事實甚明。
  7.綜上所述，被告黃家慶所辯，顯係飾詞狡卸，不足採信。本
    案事證明確，被告上開犯行均堪認定，應依法論科。
二、論罪科刑：
  (一)核被告黃家慶3 次犯行所為，均係犯刑法第320 條第1 項之
    竊盜罪。公訴意旨認被告就事實一之(三)所為，係犯刑法第
    321 條第1 項第3 款之攜帶兇器竊盜罪，然證人方建元證稱
    被告黃家慶所販賣之儲水塔都已生鏽，其上並無螺絲被拔掉
    之痕跡等語（見原審易字卷第118 頁背面）；證人蘇振三亦
    證稱當時並未看見被告黃家慶持用工具竊取該儲水塔，而本
    案在上開自用小貨車上查獲被告黃家慶所有之萬用鉗、梅花
    板手、套筒板手、螺絲起子、剪刀各1 支，均非當場查扣，
    亦無證據證明被告於竊取該儲水塔時有攜帶或使用該等工具
    ，是難認被告當時係攜帶兇器竊盜，公訴意旨就此部分所指
    ，尚有誤會，惟因起訴之基本社會事實同一，爰依法變更起
    訴法條予以審判。被告就事實一之(一)、(二)先後竊取數輛腳踏
    車之行為，均係基於一竊盜犯意，於密接時、地接續為之，
    為接續犯，應分別論以一罪，且被告以一竊盜行為同時侵害
    數人之法益，為想像競合犯，應分別從一重處斷。被告與同
    案被告蘇振三就上開3 次竊盜犯行，彼此間具有犯意聯絡及
    行為分擔，均應論以共同正犯。又被告所犯上開3 罪，犯意
    各別，行為互殊，為數罪，應予分論併罰。
  (二)原審認被告黃家慶罪證明確，因而適用刑事訴訟法第300 條
    ，刑法第28條、第320 條第1 項、第55條、第47條第1 項、
    第41條第1 項、第8 項、第51條第5 款，刑法施行法第1 條
    之1 規定，並審酌被告四肢健全，竟不思以正當途徑謀取財
    富，率以竊盜方式獲取財物，侵害他人財產，所為實不足取
    ，且被告黃家慶居於主導地位，因未以其身分資料登記販售
    資料，而隱匿幕後，態度難認良好，亦未見悔意，及犯罪目
    的、動機、手段及對被害人所造成之損害等一切情狀，量處
    有期徒刑6 月、6 月、4 月及均諭知易科罰金之折算標準，
    並定其應執行之刑1 年3 月，與均諭知易科罰金之折算標準
    ，其認事用法，核無不合，量刑亦屬允當。被告上訴意旨否
    認犯罪，指摘原判決不當，為無理由，應予駁回。
據上論斷，應依刑事訴訟法第368條，判決如主文。
本案經檢察官陳宗吟到庭執行職務。
中    華    民    國    100   年    1     月    4     日
                  刑事第七庭    審判長法  官  莊飛宗
                                      法  官  謝宏宗
                                      法  官  蔡廣昇
以上正本證明與原本無異。
不得上訴。
中    華    民    國    100   年    1     月    4     日
                                      書記官  曾允志
附錄本案論罪科刑法條：
〈中華民國刑法第320條第1項〉
意圖為自己或第三人不法之所有，而竊取他人之動產者，為竊盜
罪，處5 年以下有期徒刑、拘役或5 百元以下罰金。
附表一：「橋星大樓」部分
┌─┬───┬─────┬───────┬───────┐
│編│被害人│失竊腳踏車│失竊腳踏車廠牌│價值（新臺幣）│
│號│      │   數量   │              │              │
├─┼───┼─────┼───────┼───────┤
│ 1│陳素珠│    2輛   │     不詳     │  4,000元     │
├─┼───┼─────┼───────┼───────┤
│ 2│洪慧靜│    1輛   │     不詳     │  2,000元     │
├─┼───┼─────┼───────┼───────┤
│ 3│陳振鎰│    1輛   │     不詳     │  1,000元     │
├─┼───┼─────┼───────┼───────┤
│ 4│蔡木琦│    1輛   │    捷安特    │  6,000元     │
├─┼───┼─────┼───────┼───────┤
│ 5│ 不詳 │    1輛   │     不詳     │   不詳       │
└─┴───┴─────┴───────┴───────┘
附表二：「甲上大樓」部分
┌─┬───┬─────┬───────┬───────┐
│編│被害人│失竊腳踏車│失竊腳踏車廠牌│價值（新臺幣）│
│號│      │   數量   │              │              │
├─┼───┼─────┼───────┼───────┤
│ 1│郭寶珠│    1輛   │    Thomas    │   1,000元    │
├─┼───┼─────┼───────┼───────┤
│ 2│鄭惠娟│    2輛   │  均為美利達  │   9,000元    │
└─┴───┴─────┴───────┴───────┘